【裁判字號】    95,聲,1796
【裁判日期】    950510
【裁判案由】    聲請具保停止羈押
【裁判全文】
臺灣高雄地方法院刑事裁定              95年度聲字第1796號
聲  請  人  甲○○原名傅安祺.
即  被  告
                    （現羈押於臺灣高雄看守所）
選任辯護人  葉銘進律師
上列被告因違反廢棄物清理法等案件，聲請具保停止羈押，本院
裁定如下：
    主  文
聲請駁回。
    理  由
一、聲請意旨如附件聲請具保停止羈押狀影本所載。
二、查本件聲請人即被告甲○○所涉違反廢棄物清理法等案件，
    經高雄地方法院檢察署以94年度偵字第12774 、14416 號提
    起公訴，經本院訊問被告後，雖被告否認犯行，惟依起訴書
    證據清單所列證據及本件經檢察官偵查結果依法提起公訴，
    堪認被告犯罪嫌疑重大，且有刑事訴訟法第101 條第1 項第
    1 款之事由，非將被告羈押顯難進行審判，有羈押被告之必
    要，於民國95年4 月21日對被告執行羈押。
三、按法院究應否准許被告所為具保停止羈押之聲請，首應審酌
    聲請人之聲請是否符合刑事訴訟法第114 條不得駁回其聲請
    之情形，即被告所犯最重本刑為3 年以下有期徒刑、拘役、
    或專科罰金之罪者；懷胎5 月以上或生產後2 月未滿者；現
    罹疾病，非保外治療顯難痊癒者，次則應檢視法院當初羈押
    被告之必要性是否繼續存在，故法院應就當初依刑事訴訟法
    第101 條規定對被告執行羈押之原因是否存在為之論斷；抑
    有進者，為不礙程序保障之目標，在被告為具保停止羈押之
    聲請時，參酌刑事訴訟法第101 條之2 「被告經法官訊問後
    ，雖有第101 條第1 項或第101 條之1 第1 項各款所定情形
    之一而無羈押之必要者，得逕命具保、責付或限制住居」規
    定之精神，法院應就有無羈押被告之必要性為斟酌。茲依上
    開說明，逐一檢視如下：
    (一)本件被告有無符合刑事訴訟法第114 條不得駁回其聲請之
      情形：
      1.被告涉犯刑法第216 條、第210 條行使偽造私文書罪及
        違反廢棄物清理法第46條第1 項第1 、2 款之罪，而上
        開各罪之法定最重本刑均非屬法定最重本刑3 年以下有
        期徒刑，且被告無懷胎之可能，先予敘明。
      2.被告雖以因罹患直腸癌，於94年12月16日進行切除手術
        ，已於95年2 月20日、3 月20日進行化療，經醫指示需
        定期每月進行化療，以防擴散之虞，有財團法人天主教
        若瑟醫院之診斷證明書3 紙可證，且認看守所無相關設
        備，被告之情形合於非保外就醫顯難痊癒之事實云云。
        惟經本院向臺灣高雄看守所詢問結果：被告於入所後有
        3 次看診紀錄，4 月22日經醫診治為戒斷症狀，給予鎮
        靜劑服用；4 月26日腸胃不適，醫生給予腸胃藥治療；
        5 月1 日經診斷為大腸癌，醫師給予胃藥、抗生素、止
        痛藥治療，目前狀況尚可等情，有本院辦理刑案電話查
        詢紀錄表乙紙在卷可考，堪認被告現尚無因罹病而非保
        外治療顯難治癒之情形。從而，本件尚無刑事訴訟法第
        114 條不得駁回具保聲請之事由。
    (二)本院對被告執行羈押之原因有無繼續存在：
      查被告所涉行使偽造私文書及違反廢棄物清理法第46條第
      1 項第1 、2 款之罪，雖被告否認犯行，但據公訴人引用
      證人張重喜、鍾黃梅英、李皇元、鄭世明、張新賢之證詞
      為據，並有土地租賃契約書、土地使用權同意書、高雄縣
      事業廢棄物處理稽查紀錄工作單、高雄縣環境保護局事業
      廢棄物稽查紀錄表及日友美濃焚化廠飛灰、灰渣統計表等
      文件扣案可憑，堪認被告犯罪嫌疑重大。而被告經本院依
      其住所傳喚，於94年11月25日庭期未到庭，被告及辯護人
      均未出具無法到庭之證明，本院認被告該當合法傳喚無正
      當理由不到庭之情形，囑託臺灣雲林地方法院檢察署代為
      拘提，然於95年1 月27日前拘提未遇，無法代拘到案，有
      上開傳票回證、臺灣雲林地方法院檢察署函文各乙份附卷
      可佐，本院依法於同年3 月15日發布通緝，被告於同年4
      月21日始經通緝到案，足認有逃亡之事實。本院羈押被告
      時，依上開情節，認被告有刑事訴訟法第101 條第1 項第
      1 款之情形，是被告之羈押原因仍繼續存在。
    (三)有無繼續羈押被告之必要：
      法院對被告執行之羈押，其本質上係屬為保全被告使訴訟
      程序得以順利進行或為保全證據或為保全對被告刑罰之執
      行之目的，而對被告所實施之剝奪人身自由之強制處分，
      是對被告有無羈押之必要，當由法院以上述羈押之目的依
      職權為之目的性裁量。本院審酌被告現否認犯罪，且有逃
      亡之事實，若許其停止羈押交保在外，實難期被告得順利
      到庭接受審判，當有繼續羈押被告之必要。
四、此外，被告另以本案為合議庭審理案件，就被告羈押與否，
    應由合議庭審理裁定，始為合法，主張本案羈押裁定不合法
    等語。然按「被告經法官訊問後，認為犯罪嫌疑重大，而有
    左列情形之一，非予羈押，顯難進行追訴、審判或執行者，
    得羈押之」、「第107 條第1 項之撤銷羈押、第109 條之命
    具保、責付或限制住居、第110 條第1 項、第115 條及第11
    6 條之停止羈押、第118 條第1 項之沒入保證金、第119 條
    第2 項之退保，以法院之裁定行之」，刑事訴訟法第101 條
    第1 項前段、第121 條第1 項分別定有明文。羈押之要件以
    經「法官」訊問為前提，而有關刑事訴訟法第121 條第1 項
    所指撤銷羈押等處分，始需以「法院」裁定為之，從而被告
    違反廢棄物清理法等案件雖屬合議案件，然依前開規定，有
    關羈押訊問審查以法官獨任為之即屬合法，如有不服，亦應
    循同法第416 條規定聲請所屬法院撤銷或變更，被告前開所
    指，應有誤會。
五、綜上，本院依前開情節，認若非予羈押，則審判之進行或刑
    罰之執行則有窒礙之虞，是被告仍有執行羈押必要，聲請人
    所請具保停止羈押，礙難准許，應予駁回。
六、據上論斷，應依刑事訴訟法第121 條第1 項，裁定如主文。
中    華    民    國    95    年    5     月    10    日
                  刑事第六庭  審判長法  官  黃建榮
                                    法  官  林柏壽
                                    法  官  楊佩蓉
以上正本證明與原本無異。
如不服本裁定，應於收受送達後5 日內向本院提出抗告狀。
                                    書記官  翁淑珮
中    華    民    國    95    年    5     月    10    日


司法院資訊處製作；財團法人民間司法改革基金會備份。
